臺灣基隆地方法院交通事件裁定　　　　　96年度交聲字第36號
移送機關　　交通部公路總局臺北區監理所基隆監理站
異　議　人　甲○○
上列聲明異議人即受處分人因違反道路交通管理處罰條例案件，
對於交通部公路總局臺北區監理所基隆監理站中華民國96年2月
26日所為之處分（原處分案號：基監字第裁42-RA0000000-0號）
，聲明異議，本院裁定如下：
    主  文
異議駁回。
    理  由
一、原處分意旨略以：本件聲明異議人即受處分人甲○○（下稱
    異議人）駕駛437-PB號營業小客車，於民國95年12月26日15
    時21分許，行經基隆市新台五線，其時速限制為60公里之路
    段，經設在該處之微雷達測速儀器測得其行車時速為111公
    里，超速51公里，違反94年12月28日修正，於95年7月1日施
    行後之道路交通管理處罰條例第43條第4項之規定，為基隆
    市警察局交通警察隊（下稱舉發單位）逕行掣單舉發。異議
    人不服舉發，向交通部公路總局臺北區監理所基隆監理站（
    下稱原處分機關）提起申訴，經原處分機關調查結果，仍認
    異議人有上開違規行為，乃依據修正後之道路交通管理處罰
    條例第43條第1項及第65條第2、3款規定，於96年2月26日以
    基監字第裁42-RA0000000-0號裁決書，裁處異議人吊扣汽車
    牌照3個月，逾期不繳送者，易處吊扣汽車牌照6個月，再逾
    期不繳送者，並逕行註銷汽車牌照，汽車牌照吊銷後，6個
    月內不得重領。
二、聲明異議意旨略以：異議人固有違規超速駕駛之行為，然依
    修正前之道路交通管理處罰條例第40條規定第1項規定：「
    汽車駕駛人行車速度超過規定最高時速或低於規定最低時速
    或裝用測速雷達感應器者，處四百元以上八百元以下罰鍰。
    」，惟異議人違規行為係在95年12月26日，惟原處分機關以
    新修正之道路交通管理處罰條例第43條第4項規定，除處以
    罰鍰外（原基監字第裁42-RA0000000-0號，裁處新台幣8000
    元部分，異議人聲明異議，嗣已撤回異議），並處以吊扣駕
    照三個月，然依據行政罰法第4條規定：違反行政法上義務
    之處罰，以行為時之法律有明文規定者為限；且同法第5條
    亦明定：裁處前之法律或自治條例有利於受處罰者，適用最
    有利於受處罰者之規定。故異議人依據修正施行前之道路交
    通管理處罰條例規定處以罰鍰，應屬合理，爰依法聲明異議
    云云。
三、按道路交通管理處罰條例第40條第1 項原規定：「汽車駕駛
    人，行車速度，超過規定之最高時速，或低於規定之最低時
    速，或裝用測速雷達感應器者，處新臺幣一千二百元以上二
    千四百元以下罰鍰；其感應器沒入之。前項行為，如應歸責
    於汽車所有人者，並吊扣其汽車牌照一個月」，該條例於94
    年12月28日修正規定於該條例第43條第1項第2款、第4項：
    「汽車駕駛人，駕駛汽車有下列情形之一者，處新台幣六千
    元以上二萬四千元以下罰鍰，並當場禁止其駕駛：二、行車
    速度，超過規定之最高時速六十公里以上。」、「汽車駕駛
    人第1項第1款、第2款或前項行為者，並吊扣該汽車牌照三
    個月；經受吊扣牌照之汽車再次提供為違反第1項第1款或前
    項行為者，沒入該汽車。」，又依同條例第65條第2款規定
    ：「汽車所有人、駕駛人違反道路交通管理，經主管機關裁
    決後逾十五日未向管轄地方法院聲明異議，或其聲明異議經
    法院裁定確定，而不依裁決或裁定繳納罰鍰或不繳送汽車牌
    照、駕駛執照者，依左列規定處理之：二、經處分吊扣汽車
    牌照或駕駛執照者，按其吊扣期間加倍處分；仍不依限期繳
    送汽車牌照或駕駛執照者，吊銷其汽車牌照或駕駛執照。
    三、罰鍰不繳者，按其罰鍰數額，易處吊扣汽車牌照或駕駛
    執照一個月至三個月；不依期限繳送汽車牌照或駕駛執照者
    ，吊銷其汽車牌照或駕駛執照」。惟上開二法條嗣均經立法
    院94年2月5日修正，由總統公布，並經行政院於95年7月1日
    明令施行。其中第40條第1項修正為：「汽車駕駛人，行車
    速度，超過規定之最高時速，或低於規定之最低時速，除有
    第四十三條第一項第二款情形外，處新臺幣一千二百元以上
    二千四百元以下罰鍰」；第65條第1項經修正為：「汽車所
    有人、駕駛人違反本條例，經主管機關裁決後逾二十日未向
    管轄地方法院聲明異議，或其聲明異議經法院裁定確定，而
    不依裁決或裁定繳納罰鍰或不繳送汽車牌照、駕駛執照者，
    依下列規定處理之：一、經處分吊銷汽車牌照或駕駛執照者
    ，由公路主管機關逕行註銷。二、經處分吊扣汽車牌照或駕
    駛執照者，按其吊扣期間加倍處分；仍不依限期繳送汽車牌
    照或駕駛執照者，吊銷其汽車牌照或駕駛執照。三、罰鍰不
    繳納者，依法移送強制執行」。若行為後法律或自治條例有
    變更者，適用行政機關最初裁處時之法律或自治條例，但裁
    處前之法律或自治條例有利於受處罰者，適用最有利於受處
    罰者之規定，行政罰法第5條定有明文，另法律或自治條例
    規定有利不利之比較，應就新、舊法條之規範內涵作抽象、
    一般、全面性且客觀之比較，而在具體個案發生時，雖應將
    新、舊法條規範適用於各該個案，而為有利或不利之比較，
    但所謂適用於具體個案，係指將各該個案違規行為，以新、
    舊法律規範之要件加以比對，並為客觀之法律效果評價，以
    決定適用如何之法律效果，再依適用法律之可能處罰結果，
    作抽象、一般、全面且客觀之比較，而決定各該具體個案應
    適用新法或舊法，均合先敘明。
四、經查：
    異議人違規時間為95年12月26日15時21分許，道路交通管理
    處罰條例第43條第4項當時業已修正，並於95年6月23日依行
    政院臺交字第0950087685號令發佈，定自95年7月1日施行，
    此有證人即告發本件違規之承辦員警張文堂所提供政府公佈
    實施之道路交通管理處罰條例法令資料在卷可稽，足見異議
    人之違規行為，係發生在新修正道路交通管理處罰條例之後
    ，自無上開新舊法比較的問題。是原處分機關依據修正後道
    路交通管理處罰條例第43條第4項、第65條第2、3款規定，
    吊扣牌照3個月，於法要無不合。異議人執前詞置辯，核無
    理由，應依法駁回其異議。據上論斷，應依道路交通案件處
    理辦法第19條，裁定如主文。
中　　華　　民　　國　　96　　年　　4　　月　　9　　日
                  交通法庭法　官  陳伯厚
以上正本證明與原本無異。
對於本件裁定如有不服，應於收受送達後5日內，向本院提出抗
告書狀，敘述抗告之理由，抗告於臺灣高等法院。
中　　華　　民　　國　　96　　年　　4　　月　　9　　日
                          書記官  明祖斌
